臺灣花蓮地方法院刑事判決　　　　　　　 94年度訴字第164號
公　訴　人　臺灣花蓮地方法院檢察署檢察官
被　　　告　丁○○
上列被告因偽造文書案件，經檢察官提起公訴（九十四年度偵字
第九貳七號），本院判決如下：
    主  文
丁○○共同公司負責人，公司應收之股款，股東並未實際繳納，
而以申請文件表明收足，處有期徒刑肆月，如易科罰金，以參佰
元折算壹日。
    事  實
一、丁○○於民國八十五年四月間欲與戊○○等人共同成立花蓮
    水泥工業股份有限公司 (下稱花蓮水泥公司，設於花蓮縣光
    復鄉○○村○○路二號），由戊○○擔任董事長，丁○○擔
    任總經理。丁○○明知公司應收之股款，股東應實際繳納，
    不得以申請文件表明收足，惟其與其餘股東戊○○、傅麗華
    、王義祥、廖芳卿、黃錫川、梁政彥及詹森泉等人均未實際
    繳納股款，竟與戊○○（另案經本院判處有期徒刑六月，經
    台灣高等法院花蓮分院駁回上訴，現上訴最高法院中）、丙○○（因認本件與已判決確定之台灣士林地方法院九十二年
    簡上五十號被告丙○○違反公司法案件具備連續犯之裁判上
    一罪關係，而經檢察官另為不起訴處分）基於以申請文件表
    明收足股東應繳股款之犯意聯絡，向丙○○商借新台幣（下
    同）六千萬元，存入花蓮水泥公司籌備處在花蓮市第一信用
    合作社（下稱花蓮一信）00000000號之帳戶內，充
    作已收足股款之證明，並由不知情之會計師乙○○於八十五
    年四月九日簽立查核報告書，認定花蓮水泥公司之實收資本
    確已收足後，於同年月十日持上開帳戶存摺影本、股東繳納
    股款明細表等文件向經濟部中部辦公室表明已收足股款，申
    請公司設立登記。隨即於同年月十日補存一百元後將存入前
    揭帳戶內之現款六千萬元全部提出，返還予丙○○。
二、案經甲○○告發由臺灣花蓮地方法院檢察署檢察官偵查起訴。
    理  由
一、上揭事實，業據被告丁○○於本院審理中坦承不諱，經核與
    證人戊○○於偵查時及本院審理中、證人傅麗華、黃錫川、
    梁政彥、詹森泉、丙○○於偵查中證述相符，並有花蓮一信
    九十一年八月九日（九一）花一信總字第一三三八號函暨上
    開帳戶客戶往來明細資料一份、花蓮水泥公司設立登記資料
    一份在卷可查，被告前開自白與事實相符，堪予採信。本案
    事證明確，被告犯行洵堪認定，應予依法論科。
二、按被告行為後，公司法第九條第三項「公司應收之股款，股
    東並未實際繳納，而以申請文件表明收足，或股東雖已繳納
    ，而於登記後將股款發還股東，或任由股東收回者，公司負
    責人各處五年以下有期徒刑、拘役或科或併科二萬元以下罰
    金。」之規定，雖於八十六年六月二十五日將法定刑修正為
    「五年以下有期徒刑、拘役或科或併科新台幣六萬元以下罰
    金。」惟僅係將罰金刑由銀元二萬元修正為新台幣六萬元，
    對被告不生有利不利之問題。而九十年十一月十二日修正公
    布之公司法將該一規定調整為公司法第九條第一項，並規定
    ：「公司應收之股款，股東並未實際繳納，而以申請文件表
    明收足，或股東雖已繳納而於登記後將股款發還股東，或任
    由股東收回者，公司負責人各處五年以下有期徒刑、拘役或
    科或併科新臺幣五十萬元以上二百五十萬元以下罰金。」經
    比較新舊法，依刑法第二條第一項但書規定，應適用有利於
    被告之九十年十一月十二日修正前之公司法第九條第三項之
    規定。被告與戊○○、丙○○就前開犯行，有犯意聯絡，行
    為分擔，均為共同正犯。又因身分或其他特定關係成立之罪
    ，其共同實施者，雖無特定關係仍以共犯論，刑法第三十一
    條第一項定有明文，被告與公司負責人戊○○共同實施上開
    犯行，被告雖不具公司負責人之特定關係，揆諸前揭規定，
    亦應同負上開罪責。爰審酌被告犯罪之動機、手段，花蓮水
    泥公司之資本額為六千萬元，其犯罪對社會投資大眾所生之
    危害及被告犯罪後坦承犯行之態度等一切情狀，量處如主文
    所示之刑。又本件被告行為後，刑法第四十一條已於九十年
    一月十日修正公布，並於同年月十二日生效施行，而修正公
    布之刑法第四十一條第一項所規定者，係將修正前原所規定
    犯最重本刑三年以下有期徒刑之罪，而受六個月以下有期徒
    刑或拘役之宣告得易科罰金之要件，放寬為犯最重本刑為五
    年以下有期徒刑之罪，而受六個月以下有期徒刑或拘役之宣
    告得易科罰金，經比較前開新舊刑法規定，係以新法有利於
    被告，自應依刑法第二條第一項前段規定，適用修正後刑法
    第四十一條第一項前段之規定，諭知易科罰金之折算標準。
據上論斷，應依刑事訴訟法第二百九十九條第一項前段，九十年
十一月十二日修正前公司法第九條第三項，刑法第十一條前段、
第二條第一項、第二十八條、第三十一條第一項、第四十一條第
一項前段，罰金罰鍰提高標準條例第二條，判決如主文。
本案經檢察官許景森到庭執行職務。
中　華　民　國　　九十四　　年　　十一　  月　　三十　日
　　　　　　　　　  台灣花蓮地方法院刑事第二庭
                        審判長法　官    李豫雙
                        　    法  官    李世華
                              法  官    俞秀美
上列正本證明與原本無異。
如對本判決不服，應於送達後10日內，向本院提出上訴狀（應抄
附繕本）告訴人或被害人如對於本判決不服者，應具備理由請求
檢察官上訴，其上訴期間之計算係以檢察官收受判決正本之日期
為準。
                              書記官
中　華　民　國　　九十四　　年　　十一　  月　　三十　日
附錄本判決論罪之法律條文：
九十年十一月十二日修正前公司法第九條：
公司設立登記後，如發現其設立登記或其他登記事項，有違法情
事時，公司負責人各處一年以下有期徒刑、拘役或科或併科新臺
幣六萬元以下罰金。
公司負責人對於前項登記事項，為虛偽之記載者，依刑法或特別
刑法有關規定處罰。
公司應收之股款，股東並未實際繳納，而以申請文件表明收足，
或股東雖已繳納而於登記後將股款發還股東，或任由股東收回者
，公司負責人各處五年以下有期徒刑、拘役或科或併科新臺幣六
萬元以下罰金。
前三項裁判確定後，由法院檢察處通知中央主管機關撤銷其登記
。
